臺灣板橋地方法院刑事判決　　　　　　　　　　　　　　九十年度交訴字第九九號
　　公　訴　人　臺灣板橋地方法院檢察署檢察官
　　被　　　告　甲○○
右列被告因公共危險等案件，經檢察官提起公訴（九十年度偵字第五０一六號），本
院判決如左：
    主  文
甲○○駕駛動力交通工具肇事，致人受傷而逃逸，處有期徒刑柒月，緩刑參年。
被訴業務過失傷害部分，公訴不受理。
    事  實
一、甲○○係營業小客車司機，為從事駕駛業務之人，於民國九十年一月三十日上午
    十一時三十分許，駕駛車牌號碼五Ａ─四二０號營業小客車，載客由臺北縣土城
    市往板橋市方向行駛，途經臺北縣土城市○○路○段四十一號前，甲○○原應注
    意汽車行駛時，駕駛人應注意兩車併行之間隔，並隨時採取必要之安全措施，而
    依當時天候陰、日間自然光線、路面狀態乾燥無缺陷、視距良好、無障礙物，並
    無不能注意之情事，竟疏於注意上開規定，適有丙○○騎乘車牌號碼ＱＳＬ─五
    二一號輕型機車，沿同方向行駛在前，甲○○欲超越在右前方由丙○○所騎乘之
    機車，卻未保持兩車併行之間隔，並隨時採取必要之安全措施，貿然靠右前行，
    致其所駕駛車輛右側後車門處擦撞到丙○○左手肘，造成丙○○重心不穩，人車
    倒地，受有左手肱骨骨頭骨折之傷害。甲○○駕駛上開車輛肇事，致丙○○受傷
    後，雖下車察看，並為丙○○撿拾掉落地上之眼鏡交付丙○○，惟在明知肇事且
    知悉丙○○已受傷之情況下，竟仍返回駕駛座駕車逃逸，嗣經在場路人乙○○記
    下車牌號碼，並告知丙○○，使丙○○能向員警報告涉案人汽車之車牌號碼循線
    查知上情。
二、案經丙○○訴由臺北縣警察局土城分局報請臺灣板橋地方法院檢察署檢察官偵查
    起訴。
    理  由
壹、有罪部分：
一、訊據被告甲○○固坦承於前揭時、地駕駛車牌號碼五Ａ─四二０號營業小客車與
    告訴人丙○○所騎乘之車牌號碼ＱＳＬ─五二一號輕型機車，因互未保持間隔肇
    事，致告訴人人車倒地受傷後，未將告訴人送醫及報警處理即逕行離去等情，惟
    堅決否認有逃逸之故意，辯稱：伊當時有下車察看，因認錯不在己，故於撿拾告
    訴人掉落地上之眼鏡交與告訴人，並說沒有事伊要離開了才離去，伊如有逃逸故
    意就不會下車云云。經查：
  (一)「是被害人丙○○的手當時碰到我的車子才倒下去，我有下來看，我問她怎麼樣
    ，她說手很痛，我認為不是我的錯，我就離開，因我開計程車，車上還有客人，
    我就先走，沒有報警也沒叫救護車。」等語，業經被告於本院審理中供陳在卷（
    見本院九十一年一月四日審判筆錄），核與告訴人於警訊、本院審理中指訴：當
    天伊係直行靠路右邊行駛，被告從伊左後方經過因距離太近，可能伊手臂有碰到
    被告右後車窗，所以重心不穩而人車倒地，伊有向被告表示手受傷很痛，但被告
    說沒有事要離開了，完全不理會伊受傷的哀嚎，伊對鑑定報告稱係因兩車行駛時
    互未保持間隔致肇事並無意見等情節（見臺灣板橋地方法院檢察署九十年度偵字
    第五０一六號偵查卷宗第八頁及本院九十年十二月十日訊問筆錄），及證人乙○
    ○於警訊、本院訊問時證稱：伊於九十年一月三十日上午十一時三十分許，在土
    城市○○路○段四十一號前，看見一輛計程車停下來，司機（指被告）問了一位
    女子（指告訴人）有沒有怎樣，當時女子倒在地上，一時爬不起來，伊將女子扶
    到路邊，並和同事幫忙將車牽起停放於路邊，但計程車司機問了女子情況後，說
    了句我先走了便離開（見臺灣板橋地方法院檢察署九十年度偵字第五０一六號偵
    查卷宗第十一頁、本院九十年九月十三日訊問筆錄）等語相符，並有道路交通事
    故調查報告表、舉發違反道路交通管理事件通知單、免用統一發票收據各一紙、
    臺灣省臺北縣區車輛行車事故鑑定委員會九十年六月二十八日北鑑字第九０一五
    ０八號函及相片九幀附卷可佐，足認被告在車禍事故當時，明知因其超車未與告
    訴人保持安全間隔，致告訴人受傷倒地等情，是被告確有駕駛動力交通工具肇事
    ，致人受傷之認識及事實，茲應審究者為，其駕車肇事致人受傷後，雖下車察看
    ，然未將被害人送醫救治即逕行離去，是否可評價為逃逸之行為及具有逃逸之故
    意？
  (二)按刑法第一百八十五條之四駕駛動力交通工具肇事致人死傷而逃逸罪之立法意旨
    ，係為維護交通安全，加強救護，減少被害人之死傷，促使駕駛人於肇事後，能
    對被害人即時救護，而特增設本條處罰規定（八十八年四月二十一日刑法第一百
    八十五條之四立法理由一、可供參照），足見該條規定旨在處罰肇事後，未於現
    場即時救護被害人而逃逸之行為，是該罪之成立祇以行為人有駕駛動力交通工具
    肇事，致人死傷而逃逸之事實為已足，至行為人之肇事原因，是否有過失，則非
    所問，查被告於車禍肇事當時既明知告訴人因兩車互未保持安全間隔發生碰撞倒
    地受傷，然於下車察看後，卻再度上車並隨即駕車離去，未對告訴人採取任何救
    護或其他必要措施，其所為顯即刑法第一百八十五條之四所欲規範處罰之對象。
    又果使被告所辯車禍事故發生其並無過失等語屬實，然責任之歸屬非可在事故發
    生當時即可立刻確認，更非可由被告自行判斷其有無故意、過失，是被告自不得
    因認為其並無過失即任意離開現場，否則不僅使肇事責任認定困難，更違反刑法
    第一百八十五條之四課予行為人即時救護，減少被害人死傷之立法精神，更何況
    被告亦已坦承當時是告訴人的手碰到伊所駕駛之計程車，顯見其明知於超車時，
    並未保持安全間隔，而對車禍發生具有過失昭明，再本件被告於事故發生時既已
    下車察看，得知告訴人車禍受傷，卻不顧告訴人傷勢未將告訴人送醫救護逕行離
    去，更可徵被告有肇事逃逸之故意，其惡性較諸駕車肇事致人受傷後未下車察看
    即行逃逸者未必較輕，被告前揭所辨，顯係推諉刑責之詞，不足採信，被告罪證
    明確，犯行洵堪認定。
二、核被告甲○○所為，係犯刑法第一百八十五條之四之肇事致人受傷逃逸罪。爰審
    酌被告肇事情節尚屬輕微，造成被害人受傷情狀亦輕，及其品行、智識程度、犯
    罪動機，且已與告訴人達成和解等一切情狀，量處如主文所示之刑。末查被告前
    未曾受有期徒刑以上刑之宣告，此有臺灣高等法院檢察署刑案紀錄簡覆表一份在
    卷可按，其因一時失慮致罹刑典，經此偵審教訓，自當知所警惕，信無再犯之虞
    ，本院因認前開宣告之刑以暫不執行為適當，爰併宣告緩刑三年，用啟自新。
貳、公訴不受理部分：
一、公訴意旨另以：被告甲○○係營業計程車司機，為從事駕駛業務之人，於民國九
    十年一月三十日上午十一時三十分許，駕駛車牌號碼五Ａ—四二０號營業小客車
    ，載客由臺北縣土城市往板橋市之方向行駛，途經土城市○○路○段四十一號前
    ，應注意車前狀況及兩車併行之間隔，並隨時採取必要之安全措施，而依當時情
    況，並無不能注意之情事，竟疏未注意，貿然超越前車，撞擊其車身右側由丙○
    ○騎乘之車牌號碼ＱＳＬ—五二一號輕型機車，致丙○○受有左手肱骨骨頭骨折
    之傷害，因認被告涉有業務過失傷害罪嫌等語。
二、按告訴乃論之罪，告訴人於第一審辯論終結前得撤回告訴，又告訴經撤回者，應
    諭知不受理之判決，刑事訴訟法第二百三十八條第一項、第三百零三條第三款定
    有明文。
三、本件告訴人丙○○告訴被告甲○○業務過失傷害案件，起訴書認被告係觸犯刑法
    第二百八十四條第二項前段之業務過失傷害罪，依同法第二百八十七條前段規定
    ，須告訴乃論。茲據告訴人丙○○於本院九十年十二月十七日審理時，當庭撤回
    此部分告訴，有本院九十年十二月十七日訊問筆錄可據，且此部分與前揭論罪科
    刑之肇事致人受傷逃逸罪間，犯意各別，無裁判上一罪之關係，揆諸首揭說明，
    另諭知業務過失傷害部分不受理之判決。
據上論斷，應依刑事訴訟法第二百九十九條第一項前段、第三百零三條第三款，刑法
第一百八十五條之四、第七十四條第一款，判決如主文。
本案經檢察官方伯勳到庭執行職務。
中      華      民      國      九十一    年      一      月     十一   日
                                臺灣板橋地方法院刑事第六庭
                                    審判長法  官  張谷輔
                                          法  官  朱耀平
                                          法  官  陳明偉
右正本證明與原本無異。
如不服本判決，應於判決送達後十日內，向本院提出上訴狀。
                                          書記官  呂妍旻
中      華      民      國      九十一    年      一      月     十一   日
